【裁判字號】    94,易,476
【裁判日期】    950418
【裁判案由】    竊盜
【裁判全文】
臺灣雲林地方法院刑事判決               94年度易字第476號
公  訴  人  臺灣雲林地方法院檢察署檢察官
被      告  丙○○
上列被告因竊盜案件，經檢察官提起公訴（94年度偵字第3083號）
，本院判決如下：
    主  文
丙○○無罪。
    理  由
壹、證據能力部分
    按被告以外之人於審判外之言詞或書面陳述，除法律有規定
    者外，不得作為證據，刑事訴訟法第159條第1項定有明文。
    本件證人警員丁○○所製作之職務報告書，係屬審判外之書
    面陳述，依上開規定自不得作為證據使用。
貳、實體部分
一、本件公訴意旨：丙○○夥同具犯意聯絡之乙○○、戊○○（
    均經檢察官撤回起訴），並攜帶足供兇器使用之鐵鉗及美工
    刀，於同年7月7日下午1時許，在雲林縣斗六市○○里○○
    路6號玉長豐碾米廠之倉庫內，由其中1人將甲○○所有且放
    置在地上之電纜線60 0米 (重約1,200公斤)，剪成每70 公
    分一小段，3人再合力竊取上開電纜線，得手後，伺機變賣
    花用。嗣於同月13日下午10時30分許，由戊○○駕駛車號
    J6-1012 號自小貨車，並搭載乙○○及丙○○，前往雲林縣
    林內鄉重興村濁水溪河床，再以美工刀將所竊得之上開電纜
    線的外皮剝去後，以火燃燒該電纜線，欲變賣花用，同日下
    午10時40 分許，為據報而埋伏之員警當場查獲。並扣得美
    工刀及鐵鉗各1支。
二、按犯罪事實應依證據認定之，無證據不得認定其犯罪事實；
    又不能證明被告犯罪者，應諭知無罪之判決，刑事訴訟法第
    154 條第2 項、第301 條第1 項分別定有明文。又按刑事訴
    訟法上所謂認定犯罪事實之證據，係指足以認定被告確有犯
    罪行為之積極證據而言，如未能發現相當證據或證據不足以
    證明，自不能以推測或擬制之方法，以為裁判基礎，最高法
    院29年上字第3105號及40年台上字第86號分別著有判例可資
    參照。而認定不利於被告之事實，須依積極證據，茍積極證
    據不足為不利被告之認定時，即應為有利於被告之認定，更
    不必有何有利之證據；又認定犯罪事實所憑之證據，雖不以
    直接證據為限，間接證據亦包括在內，然而無論直接證據或
    間接證據，其為訴訟上之證明，須於通常一般之人均不致有
    所懷疑，而得確信其為真實之程度者，始得據為有罪之認定
    ，倘其證明尚未達到此一程度，而有合理之懷疑存在而無從
    使事實審法院得有罪之確信時，即應由法院諭知被告無罪之
    判決，最高法院亦分別著有30年上字第816 號及76年台上字
    第4986號判例足參。
三、本件公訴人認被告丙○○涉犯刑法第321條第1項第3款、第
    4款之加重竊盜罪嫌，無非係以：
  1、被告丙○○有在94年7 月13日下午10點30分和戊○○、乙○○搭乘車號Ｊ6-1012號自小貨車前往雲林縣林內鄉重興
     村濁水溪河床。
  2、經警查獲時，在Ｊ6-1012號車上扣得美工刀及鐵鉗各1 支
     。
  3、94年7 月7 日下午一時許，雲林縣斗六市○○里○○路六
     號玉長豐碾米廠失竊電纜線六百米，重約1200公斤。
  4、查獲現場有焚燒之電纜線，重約116 公斤，經失主甲○○
     指認確實為其所失竊之電纜線。
  5、被告丙○○、乙○○、戊○○到達燃燒電纜線之現場下車
     後，有人抽煙，有人翻攪燃燒中之電纜線。
  6、被告戊○○、乙○○、丙○○前往濁水溪河床動機不能合
     理解釋。
     為其主要論據。
四、訊據被告丙○○對於上開犯罪事實堅詞否認，辯稱：「電纜
    線不是我偷的，當天晚上10時許，我和戊○○、乙○○，自
    雲林縣斗六市石榴里金捷克遊藝場出發，欲前往我在雲林縣
    林內鄉重興村20號住處，在經過堤防邊道路時，發現濁水溪
    那裡有火光，我們就下去查看，不久警察就來了。小貨車上
    查扣的美工刀、鐵鉗1 支，我在車上沒看到，不知作何用途
    」等語。
五、經查：
（ㄧ）、被害人甲○○不能指證被告丙○○即係竊賊：本件被害
        人甲○○警詢時陳稱：「我是在94年7 月7 或8 日中午
        左右失竊宏泰電工200mm2型電纜線，我當時失竊600 米
        長的電纜線，警察在雲林縣林內鄉重興村濁水溪河床所
        查獲之電纜線經我指認後，發現有我失竊之宏泰電工
        200mm2型電纜線，但是只剩下外皮，裡面的銅線都不見
        了，大約有50米是我失竊的，今天尋獲的約值新台幣1
        萬元，這是要包括銅線，約為116 公斤。警察所查到的
        嫌疑犯3 人，我不認識他們」（見警卷第12頁致13頁）
        、偵查中證稱：「我於94年7 月7 日下午1 時許，在雲
        林縣斗六市○○里○○路6 號玉長豐碾米廠（已歇業）
        ，發現有一男子從該碾米廠的倉庫（我向碾米廠借用的
        倉庫）鐵門走出來，我對他喊賊，他又再度回到倉庫內
        ，我便進入倉庫追他，結果他撞破石綿瓦後逃走，現場
        只看到一人。我有發現失竊一捆電纜線長度約600 米，
        總共3 條，每條長度各約200 米。電纜線整捆放在地上
        。當時有製作筆錄。上開電纜線是遭人剪斷後才竊走的
        ，因為600 米的電纜線約1200公斤，且在倉庫內有撿到
        遭剪斷的電纜線一條，約7 、80公分，並有新的剪斷痕
        跡，該電纜線是遭人剪斷的。我不要提出告訴」（94偵
        3083號卷第28至29頁），又本案查扣之銅線、電纜線外
        皮已交由被害人甲○○領回，亦有贓證物領據足憑。而
        依被害人甲○○上開證詞，僅能證明被害人有於上開時
        、地失竊宏泰電工200mm2型電纜線600米長，及現場有
        看到1名竊賊，尚不能認定被告丙○○即為竊賊。
（二）、被告丙○○雖出現在該查獲地點，惟仍不能即據以認定
        被告丙○○涉有本件竊盜犯行：(1)證人員警丁○○於本
        院審理時結證：「本案查獲時，我有在場，我跟所長巡
        邏，所長接到電話，說河床有在燒東西，我跟所長就過
        去看。到達河床，現場沒有人，也沒有車子，只有電線
        在燃燒，我跟所長下去看，確定有電纜線的外皮，我們
        就觀察現場，展開埋伏。當時電纜線的銅線已經抽掉，
        但還是有一點外皮，銅線還在現場燃燒。被告所述回家
        路線經過現場之詞不合理，他的路線應該不會經過堤防
        ，堤防離丙○○家後方還很遠，我在當地服務3年多，
        我對當地的地理環境都很清楚，我也知道丙○○家的位
        置，因我是他的管區警員，他們這樣繞路要多出3公里
        的路程。又堤防道路與河床高度有相當落差，從堤防道
        路沒有辦法看到火光。丙○○、乙○○、戊○○3個人
        乘坐小貨車到達後，3人都有下車，有人在抽菸，有2個
        人去燃燒的地方看，其中有人拿不詳的東西攪動。」，
        及同案被告戊○○於檢察官訊問時證稱：「警卷第18頁
        至第20頁照片上的電纜線是我於94年7月13日下午9時許
        ，駕駛J6-1012號自小貨車，行經濁水溪河床，並發現
        有火光，我便上前查看，結果有2人開車離開那裡。後
        來，我拿木材翻動該火苗發現是電纜線，於是回到家裡
        並撥電話給乙○○（我沒有告訴乙○○我發現電纜線）
        ，我在得知乙○○及丙○○在金傑克遊藝場後，便駕車
        前往金傑克遊藝場，到了該遊藝場後，我開車載乙○○
        及丙○○回家，在到達上開火苗之前，我才告訴他們2
        人：上開地點有人在焚燒電纜線，要過去看該電纜線是
        否還在那裡，如果還在的話，要拿去賣等語，他們回答
        好。我們3人到了之後，便在旁邊等該火苗熄滅，再將
        電纜線拿走，結果警察就把我們攔住。」（偵卷第32頁
        至33頁），(3)綜合上開證人丁○○、同案被告戊○○之
        證詞，再依現場所燃燒之之電纜線，皆係剝除大部分塑
        膠外皮後，才加以燃燒，故其燃燒之火焰，應不可能由
        堤防道路觀察到，是被告丙○○所辯：「在堤防道路看
        到火光，才前往查看」之詞顯然不實。另外同案被告戊○○所稱上開發現該燃燒電纜線之過程、與前往該處之
        動機，顯然才能合理說明被告丙○○，為何會與同案被
        告乙○○、戊○○出現及停留在查獲地點，及為何會有
        人去翻攪該燃燒中之電纜線。然此，均僅能證明被告丙○○出現於該處之動機並不純正，亦不足據以認定被告
        丙○○涉有起訴書所指之竊盜犯行。
（三）、查獲現場另有其他可疑為監看電纜線燃燒狀況之車輛出
        入：據證人員警丁○○本院審理時結證：「後來還有1
        台深色的轎車到達現場，車牌看不見，轎車裡面有多少
        人我不清楚。轎車內有1個人下車，至於轎車裡面有多
        少人，我不知道，轎車下來的人也有跟丙○○等3人在
        抽煙。他們有在交談，至於內容我聽不清楚，轎車停留
        現場5分鐘後離開。及同案被告乙○○於警訊時陳稱：
        「我們剛到河床時，有看到1部不詳的黑色福特轎車，
        我們經過那部車，我們不認識他，我們把車開到現場，
        一下子那台福特轎車也來現場看，他沒跟我們說什麼，
        就掉頭離開了。」，核均與被告丙○○辯稱：「我們到
        達火苗處前有發現1部車子，該車先停在路旁，在我們
        上前觀看火苗時，該車子便接近我們，後來就掉頭離開
        。」之詞約略相符。堪認現場的確另外停有1部車子，
        且在被告丙○○等人前往燃燒之電纜線處，即前來查看
        ，此與一般竊取電纜線者，在燃燒電纜線之過程，會在
        附近監視之作法相同，是該部福特汽車內之人有可能是
        真正之行竊者。
（四）、本案所查扣之美工刀、鐵鉗，不足以認定被告丙○○有
        參與本件竊案：據證人員警丁○○本院審理時結證：「
        查獲時，由我制服控制丙○○，J6-1012號自小貨車是
        由我另一個同事陳勝雄去搜索，據他所述美工刀是在放
        擋風玻璃儀板錶的上方，鐵鉗是放在駕駛座的椅背後方
        ，一大堆手套是在右前座置物箱找到。在河床現場沒有
        類似的白手套。」。按該J6-1012號自小貨車係案外人
        蔡清一所有，查獲時係戊○○所駕駛，而被告陳秋又能
        否認該等扣案物品與其有關，是尚難認定被告丙○○對
        於車上放置之美工刀、鐵鉗有所認知、且持以犯案。況
        公訴人就本件扣案之鐵鉗、美工刀是否有用以本件竊案
        ，及如何用以本件竊案，均無舉證。則該鐵鉗、美工刀
        有否牽涉本案不能無疑，是尚不能據此即推論被告丙○○有涉及本件竊盜犯行。
  綜上，公訴人所舉證據，尚未足以使本院確信被告有竊盜之犯
  行，故公訴人控訴被告之犯罪事實，尚屬不能證明，自應為無
  罪之判決。
據上論斷，應依刑事訴訟法第301條第1項，判決如主文。
本案經檢察官賴政安到庭執行職務
中    華    民    國    95    年    4     月    18    日
            刑事第六庭  審判長法  官  趙家光
                              法  官  蔡世芳
                              法  官  林俊良
以上正本證明與原本無異。
如不服本判決，應於判決送達後10日內，向本院提出上訴狀。（
須附繕本）
                              書記官  李雅怡
中    華    民    國    95    年    4     月    18    日


司法院資訊處製作；財團法人民間司法改革基金會備份。
